【裁判字號】    97,交聲,245
【裁判日期】    970530
【裁判案由】    違反道路交通管理處罰條例聲明異議
【裁判全文】
臺灣士林地方法院交通事件裁定         97年度交聲字第245號
原處分機關  臺北市交通事件裁決所
異議人即    甲○○
受處分人
上列異議人即受處分人因違反道路交通管理處罰條例案件，對於
原處分機關民國97年2 月5 日所為北市裁二字第裁22-A1A125058
號處分聲明異議，本院裁定如下：
    主  文
異議駁回。
    理  由
一、汽車駕駛人迴車前，未依規定暫停，顯示左轉燈光，或不注
    意來、往車輛、行人，仍擅自迴轉者，處新臺幣（下同）60
    0 元以上1,800 元以下罰鍰。汽車駕駛人，駕駛汽車違反道
    路交通安全規則，因而肇事致人受傷者，記違規點數三點。
    汽車駕駛人有道路交通管理處罰條例第49條情形者，除依原
    條款處罰鍰外，並記違規點數一點。道路交通管理處罰條例
    第49條第5 款、第61條第3 項、第63條第1 項第1 款分別定
    有明文。
二、原處分意旨略以：異議人即受處分人甲○○駕駛車號168-ER
    號營業小客車，於民國96年10月28日凌晨1 時20分許，沿臺
    北市○○路南往北方向行駛，行經臺北市○○路16號前，因
    迴車前未注意來往車輛擅自迴轉，致同向車道行駛之張妙軒
    所騎乘M9W-963 重型機車因閃避不及而發生碰撞，張妙軒搭
    載之友人陳瑩並受有臉及手腳擦傷之傷害。經警前往處理舉
    發，原處分機關依道路交通管理處罰條例第49條第5 款、第
    61條第3 項及違反道路交通管理事件統一裁罰基準表，裁處
    600 元罰鍰並記違規點數3 點，且依同條例第63條第1 項第
    1 款規定，並記異議人違規點數1 點，合計違規點數4 點等
    語。
三、異議意旨略以：伊有注意亦有打方向燈，係對方逆向衝撞，
    且肇事當晚即已和對造達成和解，為何員警堅持開單送件，
    甚而出言威脅。再對造係駕駛人是否有疏失員警並未查明，
    僅憑對造之言即要伊負全部責任，實令伊心有不服，為此聲
    明異議等語云云。
四、經查：
    (一)依卷附之道路交通事故現場圖、交通事故現場照片與臺北
      市政府警察局士林分局交通警察大隊交通事故談話紀錄表
      所示可知，舉發地點為未劃分快慢車道分隔線之2 線道道
      路，異議人與張妙軒均行駛於文林路內側車道，而異議人
      係行駛於張妙軒右前側，並非如異議人於異議狀中所陳，
      伊係遭對方超速逆向衝撞，致伊不能反應。而異議人行駛
      至上開舉發地點向左迴轉時，在異議人左後方之張妙軒機
      車即撞及異議人左前車門，張妙軒機車因而倒地，其友人
      陳瑩並受有臉及手腳擦傷之傷害；參酌張妙軒所述：伊當
      時時速約30至40公里，異議人汽車並未打方向燈即突向左
      方迴轉等語，可認張妙軒機車既同向行駛於異議人汽車左
      後側，則於異議人在前方欲往左迴轉時，自應注意其左後
      方有無同向車輛及己車與該車之相對距離是否足使該車預
      見其欲向左迴轉，始得迴轉至路口暫停，而依當時夜間有
      照明、柏油路面、視距良好、無障礙物，並無不能注意之
      情形，有道路交通事故調查報告表在卷為證。再參酌案發
      當時異議人自陳：伊有注意後方行進車輛，惟伊並不記得
      自己是否有打方向燈，復參諸張妙軒所陳：伊非常確定異
      議人並未打方向燈等語。是堪認異議人當時明知後方有來
      車，卻未注意左後方車輛與己車相對距離是否足使其左後
      方車輛及時預見異議人欲向左迴轉且得採取必要之安全措
      施以決定得否迴轉，亦未打左轉方向燈警示後方來車即逕
      自往左迴轉，致張妙軒對原行駛於其右側之異議人汽車突
      向左迴轉之駕駛行為閃避不及而撞及異議人左前車門，是
      異議人確有不注意來往車輛仍擅自迴轉之違規行為甚明，
      而臺北市政府警察局交通警察大隊亦同此認定，有該局交
      通警察大隊道路交通事故初步分析研判表在卷為憑，是異
      議人違規行為之事實，應堪認定。
    (二)異議人另質以：對造駕駛人張妙軒騎乘機車搭載其友人陳
      瑩是否有疏失，且既已達成和解為何員警還堅持移送，甚
      至態度非佳云云，惟查異議人雖與張妙軒及陳瑩於事後達
      成和解，惟尚無從與異議人與被害人達成民事和解而解免
      本件行政裁罰責任，另張妙軒是否亦同有行政違規責任，
      亦係張妙軒是否另應受舉發並接受裁罰，要與本件裁罰無
      關。再者，此指摘交通員警執勤態度、執勤方法等事項之
      糾正管理權責，並非本院之職權範圍，蓋植基於權力分立
      之機制，本院審認之範圍僅在於確定違規事實之有無及法
      規範涵攝、適用、評價之適當與正確與否，類如交通員警
      執勤態度、執勤方法等警察機關內部行政管理事項，乃系
      爭行政機關行政保留之核心內容，本院基於權力分立之機
      制權責實無審認及置喙之餘地，故本件異議人果仍認為員
      警有上開情事，宜依循行政救濟之管道，向系爭行政機關
      反應上開情節尋求改正衡平之方，併此敘明。綜上所論，
      異議人前揭所辯，並不足採，本件事證明確，異議人之違
      規行為洵堪認定。
五、綜上所述，異議人確有迴車前未注意來往車輛仍擅自迴轉之
    違規行為，且因而肇事致人受傷，是原處分機關依道路交通
    管理處罰條例第49條第5 款、第61條第3 項及違反道路交通
    管理事件統一裁罰基準表，裁處上開金額之罰鍰並記違規點
    數3 點，且依同條例第63條第1 項第1 款規定，並記異議人
    違規點數1 點，合計違規點數4 點，核無違誤，是其異議為
    無理由，應予駁回。
據上論斷，依道路交通案件處理辦法第19條，裁定如主文。
中    華    民    國    97    年    5     月    30    日
                      交通法庭法  官  高雅敏
以上正本證明與原本無異
如不服本裁定應於送達後5日內向本院提出抗告狀
                              書記官  田瑾俐
中    華    民    國    97    年    5     月    30    日


司法院資訊處製作；財團法人民間司法改革基金會備份。
